臺灣新北地方法院刑事判決
111年度審訴字第995號
公  訴  人  臺灣新北地方檢察署檢察官
被      告  黃柏華



            周林彥


            陳侑杰


上列被告因妨害秩序等案件，經檢察官提起公訴（111年度偵字
第11941號、第13484號），被告於準備程序中對被訴事實為有罪
之陳述，本院合議庭裁定由受命法官獨任行簡式審判程序，並判
決如下：
    主  文
戊○○犯意圖供行使之用而攜帶兇器在公共場所聚集三人以上首謀
及下手實施強暴罪，處有期徒刑捌月。扣案之信號彈壹枚沒收。
乙○○犯意圖供行使之用而攜帶兇器在公共場所聚集三人以上下手
實施強暴罪，處有期徒刑柒月。扣案之鋁棒壹支沒收。
丙○○犯在公共場所聚集三人以上施強暴在場助勢罪，處有期徒刑
貳月，如易科罰金，以新臺幣壹仟元折算壹日。
    事  實
一、戊○○因友人少女張○○（民國94年11月生，真實姓名年籍詳卷
    ）與陳建均有妨害性自主糾紛，對陳建均心生不滿，其知悉
    在公共場所聚集3人以上發生衝突，顯會造成公眾或他人恐
    懼不安，竟基於在公共場所聚集3人以上首謀實施強暴之犯
    意，於111年（起訴書誤載為「110年」，業經公訴檢察官當
    庭更正）2月7日22時11分許，糾集乙○○、丙○○，與邱振福（
    所涉妨害秩序等罪嫌業經檢察官另為不起訴處分）一同前往
    新北市○○區○○路000巷○號1樓（完整地址詳卷）陳建均住處
    外，欲找陳建均理論，乙○○並攜帶其所有之鋁棒1支及戊○○
    事先交付之信號彈1枚到場，惟其等到場後未遇陳建均，戊○○即出言質問陳建均之父丁○○，因不滿丁○○之回應，戊○○、
    乙○○即共同基於在公共場所聚集3人以上下手實施強暴、恐
    嚇之犯意聯絡，戊○○另基於毀損之犯意，丙○○則基於在公共
    場所聚集3人以上施強暴助勢之犯意，由戊○○持置於路旁之
    滅火器朝丁○○住處外噴灑後，再將該滅火器朝丁○○所使用之
    車號00-0000號自用小客車（登記車主為丁○○之母謝美貴）
    後擋風玻璃丟擲，致上開自用小客車後擋風玻璃碎裂不堪使
    用；乙○○則引燃戊○○事前交付之上開信號彈後，朝丁○○住處
    門口街道丟擲產生火光，戊○○、乙○○即以上開方式實施強暴
    行為，亦使丁○○心生畏懼，致生危害於其安全，丙○○則在旁
    助勢。嗣經丁○○報警處理，戊○○等人旋即逃離現場，警方到
    場後，在現場扣得戊○○等人遺留在現場使用過之滅火器1組
    、信號彈1枚，並循線於翌（8）日凌晨通知戊○○、乙○○到案
    說明，乙○○並於同日（8）4時9分許，帶同警方前往新北市○○區○○路00號娃娃機店內取出其攜帶到場之上開鋁棒1支，另
    調閱現場監視錄影畫面後，始查悉上情。
二、案經丁○○訴由新北市政府警察局中和分局報告臺灣新北地方
    檢察署檢察官偵查起訴。
    理  由
一、按除被告所犯為死刑、無期徒刑、最輕本刑為3年以上有期
    徒刑之罪或高等法院管轄第一審案件者外，於第一次審判期
    日前之準備程序進行中，被告先就被訴事實為有罪之陳述時
    ，審判長得告知被告簡式審判程序之旨，並聽取當事人、代
    理人、辯護人及輔佐人之意見後，裁定進行簡式審判程序，
    刑事訴訟法第273條之1第1項定有明文。經核本件被告所犯
    係死刑、無期徒刑、最輕本刑為3年以上有期徒刑以外之罪
    ，其於準備程序中就被訴之事實為有罪陳述，經法官告知簡
    式審判程序之旨，並聽取公訴人及被告之意見後，本院合議
    庭依刑事訴訟法第273條之1第1項規定，裁定由受命法官獨
    任進行簡式審判程序，合先敘明。
二、上揭犯罪事實，業據被告戊○○、乙○○於警詢、偵查及本院審
    理時、被告丙○○於偵查及本院審理時均坦承不諱，核與證人
    即告訴人丁○○於警詢及偵查中、證人陳建均於偵查中證述之
    情節相符，復有新北市政府警察局中和分局扣押筆錄、扣押
    物品目錄表各2份、監視器錄影畫面擷圖37張、案發現場及
    扣案信號彈照片共10張、車輛詳細資料報表、車輛軌跡圖各
    4份（見111年度偵字第11941號偵查卷【下稱偵卷】第121頁
    至第123頁、第129頁至第131頁、第155頁至第180頁、第181
    頁至第185頁、第187頁至第189頁、第191頁、第193頁、第1
    95頁、第197頁、第201頁至第207頁）附卷可稽，並有使用
    過之滅火器1組、信號彈1枚扣案可資佐證，足認被告3人前
    揭自白均與事實相符。本件事證明確，被告3人前開犯行均
    堪認定，應予依法論科。
三、論罪科刑：
　㈠按刑法及其特別法所處罰之「首謀者」，係指犯罪之行為主
    體為多數人，其中首倡謀議，而處於得依其意思，策劃、支
    配團體犯罪行為之地位者而言（最高法院99年度台上字第62
    29號判決意旨參照）。又共同實行犯罪行為之人，在合同意
    思範圍內，各自分擔犯罪行為之一部，相互利用他人之行為
    ，以達其犯罪之目的者，即應對於全部所發生之結果共同負
    責；且共同正犯不限於事前有協定，即僅於行為當時有共同
    犯意之聯絡者亦屬之，且表示之方法，不以明示通謀為必要
    ，即相互間有默示之合致亦無不可（最高法院103年度臺上
    字第2335號刑事判決意旨參照）。另按刑法第150條係以在
    公共場所或公眾得出入之場所有「聚集」之行為為構成要件
    ，亦即行為不論其在何處、以何種聯絡方式（包括社群通訊
    軟體）聚集，其係在遠端或當場為之，均為本條之聚集行為
    ，且包括自動與被動聚集之情形，亦不論是否係事前約定或
    臨時起意者均屬之，且聚集之人數明定為3人以上，而不受
    限於須隨時可以增加之情形，乃因上開行為對於社會治安與
    秩序，均易造成危害。查被告戊○○糾集被告乙○○、丙○○為事
    實欄所載犯行，其等於案發前已知此行目的係為找陳建均理
    論尋釁，被告戊○○並於事前交付信號彈予被告乙○○視情況使
    用，被告乙○○亦攜帶鋁棒到場（見偵卷第73頁至第74頁、第
    243頁被告乙○○供述），已可認其等於聚集過程中，主觀上
    已有將對他人施以強暴之認識或故意甚明。又被告戊○○、乙○○分持或攜帶之滅火器、鋁棒等物，均屬質地堅硬之物品，
    與被告戊○○事前交付被告乙○○之信號彈均具有相當殺傷力，
    當屬客觀上具有危險性，足以對人之生命、身體、安全構成
    威脅之兇器無疑。
　㈡核被告戊○○所為，係犯刑法第150條第2項第1款、第1項後段
    之意圖供行使之用而攜帶兇器在公共場所聚集3人以上首謀
    及下手實施強暴罪、同法第305條之恐嚇罪及同法第354條之
    毀損他人物品罪；被告乙○○所為，係犯同法第150條第2項第
    1款、第1項後段之意圖供行使之用而攜帶兇器在公共場所聚
    集3人以上下手實施強暴罪、同法第305條之恐嚇罪；被告丙○○所為，係犯同法第150條第1項前段之在公共場所聚集3人
    以上施強暴在場助勢罪。
  ㈢按共犯在學理上，有「任意共犯」與「必要共犯」之分，前
    者指一般原得由1人單獨完成犯罪而由2人以上共同實施之情
    形，當然有刑法總則共犯規定之適用；後者係指須有2人以
    上之參與實施始能成立之犯罪而言。且「必要共犯」依犯罪
    之性質，尚可分為「聚合犯」與「對向犯」，其2人以上朝
    同一目標共同參與犯罪之實施者，謂之「聚合犯」，如刑法
    分則之聚眾施強暴脅迫罪、參與犯罪結社罪、輪姦罪等是，
    因其本質上即屬共同正犯，故除法律依其首謀、下手實施或
    在場助勢等參與犯罪程度之不同，而異其刑罰之規定時，各
    參與不同程度犯罪行為者之間，不能適用刑法總則共犯之規
    定外，其餘均應引用刑法第28條共同正犯之規定（最高法院
　　81年度台非字第233號判決意旨參照）。是以，被告戊○○就
    其所犯首謀犯行部分，與下手實施強暴犯行之被告乙○○，及
    在場助勢之被告丙○○，各自參與犯罪程度顯然有別，揆諸前
    揭說明，被告戊○○僅與被告乙○○就意圖供行使之用攜帶兇器
    在公共場所聚集3人以上下手實施強暴犯行與恐嚇犯行間，
    有犯意聯絡及行為分擔，論以共同正犯。
　㈣被告戊○○所犯上開3罪、被告乙○○所犯上開2罪，均有行為局
    部重合關係，均係各以一行為同時觸犯上述罪名，為想像競
    合犯，應依刑法第55條之規定，被告戊○○部分從一重之刑法
    第150條第2項第1款、第1項後段之意圖供行使之用而攜帶兇
    器在公共場所聚集3人以上首謀及下手實施強暴罪處斷；被
    告乙○○部分從一重之刑法第150條第2項第1款之意圖供行使
    之用而攜帶兇器在公共場所聚集3人以上下手實施強暴罪處
    斷。
　㈤按犯刑法第150條第1項之罪，而有下列之情形者，得加重其
    刑至二分之一：一、意圖供行使之用而攜帶兇器或其他危險
    物品犯之，同條第2項第1款定有明文。是上開得加重條件，
    屬於相對加重條件，並非絕對應加重條件，是以，事實審法
    院依個案具體情狀，考量當時客觀環境、犯罪情節及危險影
    響程度、被告涉案程度等事項，綜合權衡考量是否有加重其
    刑之必要性。查本件被告戊○○、乙○○分持滅火器及信號彈在
    公共場所聚集並對告訴人施強暴，其等所為已嚴重影響社會
    安寧，並造成告訴人財物損失，未加重前之法定刑不足以評
    價被告2人之犯行，本院認有依前揭規定予以加重其刑之必
    要，爰依法就被告2人所犯前揭罪刑部分均加重其刑。
　㈥爰審酌被告戊○○僅因友人與陳建均有糾紛，竟不思以理性方
    式處理解決問題，反糾集被告乙○○、丙○○前往尋釁，發現陳
    建均不在家，被告戊○○、乙○○仍對在場與糾紛無關之告訴人
    為上述強暴行為，被告丙○○則在場助勢，其等所為嚴重影響
    社會安寧秩序，所為均應予非難，兼衡其等犯罪之動機、目
    的、手段、犯後均坦承犯行之態度、告訴人所受損失，及被
    告戊○○高職肄業之智識程度、未婚，自陳業工、無需扶養他
    人、經濟狀況勉持之生活情形（見被告戊○○個人戶籍資料、
    本院卷第91頁）；被告乙○○高職肄業之智識程度、已婚，自
    陳擔任冷氣技師、需扶養未滿1歲幼子、經濟狀況勉持之生
    活情形（見被告乙○○個人戶籍資料、本院卷第139頁）；被
    告丙○○高職肄業之智識程度、未婚，自陳業工、需扶養1歲
    幼子、經濟狀況勉持之生活情形（見被告丙○○個人戶籍資料
    、本院卷第91頁）等一切情狀，分別量處如主文所示之刑，
    並就被告丙○○部分諭知易科罰金之折算標準。
四、沒收：
　㈠扣案使用過之信號彈1枚，為被告戊○○所有交付被告乙○○供本
    案犯罪所用之物；扣案之鋁棒1支，則係被告乙○○所有攜帶
    前往現場助陣之兇器，為犯罪預備之物等節，業據被告戊○○
    、乙○○陳明在卷（見偵卷第11頁、第73頁至第74頁、第242
    頁），爰均依刑法第38條第2項前段規定宣告沒收。
　㈡扣案之滅火器1組，雖係被告戊○○犯本案所持用之物，然並非
    其所有一節，業據告訴人、被告戊○○陳明在卷（見偵卷第44
    頁、第54頁、第250頁），自無從宣告沒收，附此說明。
據上論斷，應依刑事訴訟法第273條之1第1項、第299條第1項前
段，判決如主文。
本案經檢察官甲○○提起公訴，檢察官陳伯青到庭執行職務。
中　　華　　民　　國　　111 　年　 　10　月　 　21　　日
                  刑事第二十三庭  法　官  藍海凝
上列正本證明與原本無異。
如不服本判決，應於判決送達後20日內敘明上訴理由，向本院提
出上訴狀(應附繕本)，上訴於臺灣高等法院。其未敘述上訴理由
者，應於上訴期間屆滿後20日內向本院補提理由書「切勿逕送上
級法院」。
                                  書記官　彭姿靜
中　　華　　民　　國　　111 　年　　10　　月　　25　　日
附錄本案論罪科刑法條全文：
中華民國刑法第150條
在公共場所或公眾得出入之場所聚集三人以上，施強暴脅迫者，
在場助勢之人，處1年以下有期徒刑、拘役或10萬元以下罰金；
首謀及下手實施者，處6月以上5年以下有期徒刑。
犯前項之罪，而有下列情形之一者，得加重其刑至二分之一：
一、意圖供行使之用而攜帶兇器或其他危險物品犯之。
二、因而致生公眾或交通往來之危險。
中華民國刑法第305條
以加害生命、身體、自由、名譽、財產之事恐嚇他人，致生危害
於安全者，處2年以下有期徒刑、拘役或9千元以下罰金。
中華民國刑法第354條
毀棄、損壞前二條以外之他人之物或致令不堪用，足以生損害於
公眾或他人者，處2年以下有期徒刑、拘役或一萬五千元以下罰
金。